臺灣臺南地方法院民事判決　　　　　　　99年度訴字第1244號
原　　　告　黃義雄
訴訟代理人　王進輝律師
被　　　告　陳品祥即陳志龍
　　　　　　黃峻澧
　　　　　　詹邵棻
上列當事人間請求侵權行為損害賠償事件，本院於民國100年3月
17日言詞辯論終結，判決如下：
    主      文
被告黃峻澧應給付原告新臺幣貳拾柒萬元，及自民國九十九年九
月十八日起至清償日止按週年利率百分之五計算之利息。
原告其餘之訴駁回。
訴訟費用新臺幣壹萬仟柒佰柒拾壹元，其中新臺幣貳仟捌佰柒
拾元由被告黃峻澧負擔，餘由原告負擔。
本判決原告勝訴部分得假執行。但被告黃峻澧如以新臺幣貳拾柒
萬元為原告預供擔保後，得免為假執行。
原告其餘假執行之聲請駁回。
    事實及理由
壹、程序事項
一、本件被告陳品祥經合法通知，未於言詞辯論期日到場，核無
    民事訴訟法第386條各款所列情形，爰依原告聲請，由其一
    造辯論而為判決。
二、按訴狀送達後，原告不得將原訴變更或追加他訴。但擴張或
    減縮應受判決事項之聲明者，不在此限，民事訴訟法第255
    條第1項第3款定有明文。本件原告於起訴時原聲明第1項請
    求被告陳品祥或詹邵棻應給付新臺幣（下同）1,012,962元
    ，及自起訴狀繕本送達翌日起至清償日止，按週年利率5％
    計算之利息。嗣後於民國99年12月21日以書狀將上開聲明變
    更為被告陳品祥或詹邵棻應給付原告848,326元及自起訴狀
    繕本送達翌日起至清償日止，按週年利率5％計算之利息，
    核屬減縮應受判決事項之聲明，而與前揭規定相符，應予准
    許。
貳、實體事項
一、原告起訴主張：
  (一)緣被告黃峻澧為宇通國際股份有限公司（下稱宇通公司）之
    實際負責人，訴外人洪子茵則任職於宇通公司，洪子茵於95
    年6月間邀約原告參加宇通公司之法拍屋投資方案，投資條
    件為「由宇通公司尋找法拍屋，再由原告以向銀行貸款之方
    式將該法拍屋買下，宇通公司將代原告繳納6個月之房屋貸
    款，並於6個月內將該法拍屋轉售，藉由轉售該法拍屋賺取
    低買高賣之價差，而其中三成為原告之投資利潤，其餘七成
    則分予宇通公司」。原告同意參加該投資方案後，即依宇通
    公司之指示購入原為訴外人蘇江木所有之坐落臺南市○區○
    ○段203地號土地暨其上同段217建號即門牌號碼台南市○區
    ○○街225巷2之1號房屋（下稱系爭不動產），並以將系爭
    不動產設定最高限額抵押權及信用貸款之方式向台北國際商
    業銀行（下稱台北國際商銀）貸款490萬元，台北國際商銀
    於95年6月5日將申辦之貸款340萬元、145萬元、5萬元三筆
    核撥至原告於台北國際商銀之帳戶內（下稱系爭貸款），而
    原告在辦理系爭貸款之對保程序後，即將辦理系爭貸款之存
    摺及印章交予被告即承辦原告與蘇江木買賣系爭不動產案件
    之代書詹邵棻，顯就清償價金及辦理移轉登記部分，有委任
    被告詹邵棻辦理之意。
  (二)系爭不動產旋於95年6月2日移轉登記與原告所有，約過一個
    月後，原告始知蘇江木僅以370萬元將系爭不動產出售予被
    告陳品祥，而被告陳品祥以原告為登記名義人之方式將系爭
    不動產登記為原告所有。是系爭貸款於給付370萬元買賣價
    金予蘇江木及其他代書費、契稅、房貸保險、開辦費後，應
    尚餘848,326元。然因被告詹邵棻在未取得原告同意下，逕
    將存摺、印章交付給被告陳品祥，致使被告陳品祥得未經原
    告同意於95年6月6日私自領取上開帳戶內存款108萬元，於
    給付上開費用後，將餘額848,326元供己花用，是原告得依
    侵權行為及不當得利之法律關係，請求被告陳品祥返還848,
    326元。而被告詹邵棻違背其與原告之委任契約，未得原告
    同意將上開存摺、印章交予被告陳品祥，顯就委任契約有不
    完全給付之情事，亦應賠償原告因此而受之損失，而與被告
    陳品祥就賠償原告848,326元部分，成立不真正連帶債務關
    係，故對被告陳品祥以侵權行為、不當得利之法律關係；對
    被告詹邵棻以不完全給付之法律關係，請求被告陳品祥或詹
    邵棻賠償原告848,326元。
  (三)又宇通公司並未依上述投資條件，代原告繳納系爭不動產之
    貸款，是於原告之要求下，被告黃峻澧遂與原告於95年10月
    5日簽訂內容略為被告黃峻澧應將系爭不動產自95年11月起
    至97年4月止，每月15,000元之貸款，共27萬元給付與原告
    ，如房屋於該段期間內售出，此證明作廢等語之書面契約（
    下稱系爭承諾書），然被告黃峻澧亦未依約支付。爰依該書
    面契約之約定提起本訴，請求被告黃峻澧給付原告27萬元。
  (四)並聲明：1.被告陳品祥或詹邵棻應給付原告848,326元及自
    起訴狀繕本送達翌日起至清償日止，按週年利率5％計算之
    利息。2.被告黃峻澧應給付原告27萬元，暨自起訴狀繕本送
    達翌日起至清償日止，按週年利率5％計算之利息。3.原告
    供擔保後，請准宣告假執行。
二、被告之答辯：
  (一)被告黃峻澧則以：宇通公司所提出之投資條件為：「系爭不
    動產之售價為490萬元，欲購買者可以取得系爭不動產總價
    10％的三成回饋，投資者可先去看房子再決定是否購買。」
    ，惟並未承諾代付6個月之貸款或應於6個月內將系爭不動產
    售出。原告係經多日考慮後，透過訴外人洪子茵表示願意以
    490萬元購買系爭不動產，是系爭不動產之售價係490萬元，
    而非原告所主張之370萬元，而系爭貸款亦經台北國際商銀
    照會，原告親自對保後所貸，宇通公司並未介入該貸款。而
    宇通公司亦已將系爭不動產總價10％扣除相關費用後的3成
    即15萬元交與原告，並幫忙繳納2個月之貸款，其餘即用以
    支出宇通公司開銷。至系爭承諾書之簽訂，係因原告於95年
    1月5日下午夥同陳志龍等4人至宇通公司向被告黃峻澧稱當
    天若是沒有拿27萬元處理本件投資糾紛，被告黃峻澧即可能
    無法走出這棟大樓，被告黃峻澧因而心生恐懼，並擔心太太
    安危，始被迫簽立，是系爭協議書應屬無效，原告不得向被
    告黃峻澧請求27萬元等語置辯。並聲明：原告之訴駁回。
  (二)被告詹邵棻則辯稱：被告詹邵棻所屬之正和代書事務所為中
    信房屋仲介公司之特約代書事務所，因此被告陳品祥始於95
    年6月間委任被告詹邵棻為其處理與蘇江木就系爭不動產之
    買賣，及將系爭不動產過戶與登記名義人（俗稱人頭）即原
    告為登記名義人之相關事宜。又被告陳品祥與蘇江木簽約時
    僅支付簽約金3萬元，被告陳品祥並與正和代書事務所商議
    代墊7萬元之款項與蘇江木，其餘價金須待系爭不動產過戶
    及抵押權設定完成後再支付，是被告詹邵棻始由被告陳品祥
    處收受保管原告即上開買賣系爭不動產案件登記名義人之存
    摺及印章，用以支付價金尾款、辦理抵押權設定等事宜。又
    該案件之代書費1萬元亦係被告陳品祥於系爭不動產辦理過
    戶完畢後始支付，而被告詹邵棻於收受代書費之同時並將被
    告陳品祥所交付之原告存摺、印章返還與被告陳品祥。是被
    告詹邵棻與原告間並無委任關係，其與原告僅於至台北國際
    商銀對保時見過面，對於原告與被告陳品祥間之內部關係並
    不知情，而其將原告之存摺及印章交還委託人即被告陳品祥
    ，並未違背受委任人之義務，至於原告有無因與陳品祥之內
    部關係而受有損害，與被告詹邵棻基於與被告陳品祥之委任
    關係，交付存摺及印章並無因果關係。並聲明：1.駁回原告
    之訴及假執行之聲請。2.如受不利益之判決，願供擔保請准
    宣告免為假執行。
  (三)被告陳品祥未到庭，亦未提出書狀作何聲明或陳述。
三、兩造爭執及不爭執事項：
  (一)兩造不爭執事項：
  1.被告黃峻澧係宇通公司之負責人，洪子茵為宇通公司之職員
    。
  2.被告陳品祥與蘇江木於95年5月17日簽訂房屋買賣契約(下稱
    系爭買賣契約)，約定蘇江木將其所有系爭不動產以370萬元
    賣與被告陳品祥，惟指定登記名義人為原告，系爭不動產已
    於95年6月2日以買賣為原因移轉登記予原告所有。
  3.上開原告與蘇江木買賣系爭不動產之契稅為22,038元、代書
    費用為11,693元。
  4.原告於95年6月5日邀同訴外人林士弘為連帶保證人，向台北
    國際商銀分別借340萬元(長擔安心房貸，並以系爭不動產為
    擔保品設定最高限額抵押權)、145萬元(一般房貸、無擔保
    品)、5萬元(其他信用性貸款，無擔保品)，共490萬元。
  5.被告黃峻澧與原告於95年10月5日簽立系爭承諾書。
  6.原告於95年10月18日與成泰不動產有限公司 (下稱成泰公司
    )簽訂房地產委託銷售契約書，以4,880,000元為銷售價格委
    託成泰公司銷售系爭不動產。
  7.洪子茵曾交代宇通公司交付15萬元予原告。宇通公司亦支付
    3萬元清償原告對系爭不動產的第一期房貸。
  (二)爭執事項：
  1.原告依侵權行為及不當得利法律關係請求被告陳品祥給付原
    告848,326元有無理由？
  2.原告有無親自交付系爭存摺、印章與被告詹邵棻？詹邵棻是
    否有與原告成立委任關係？則被告詹邵棻將原告所有台北國
    際商業銀行存摺、印章交與被告陳品祥，有無違背注意義務
    而有債務不履行情事？
  3.原告依系爭承諾書向被告黃峻澧請求給付27萬元有無理由？
四、得心證之理由：
  (一)原告依侵權行為及不當得利法律關係請求被告陳品祥給付原
    告848,326元有無理由？
  1.按當事人主張有利於己之事實者，就其事實有舉證之責任，
    民事訴訟法第277條定有明文。次按民事訴訟如係由原告主
    張權利者，應先由原告負舉證之責，若原告先不能舉證，以
    證實自己主張之事實為真實，則被告就其抗辯事實即令不能
    舉證，或其所舉證據尚有疵累，亦應駁回原告之請求（最高
    法院17年上字第917號判例要旨參照）。又就侵權行為言，
    被害人應就行為人因故意或過失，不法侵害其權利之事實負
    舉證責任（最高法院70年度台上第2550號判決意旨參照）。
    另不當得利係以當事人之一方無法律上之原因而受利益，致
    他方受損害為其成立要件，並須就無法律上之原因，負舉證
    責任（最高法院78年度台上字第1599號判決意旨參照）。
  2.查原告主張其購買系爭不動產，係經洪子茵之介紹與宇通公
    司合作而欲藉由轉售該法拍屋賺取低買高賣之價差，由原告
    獲取3成利潤，餘7成利潤歸宇通公司，其僅是宇通公司之人
    頭云云，並未舉證以實其說，惟洪子茵於原告對被告陳品祥
    、黃峻澧及洪子茵提起詐欺告訴之刑事案件中（下稱系爭刑
    事案件）陳稱：其有向原告說宇通公司有法拍屋投資方案，
    如果原告願意參加，宇通公司可以拿到比市價還要低的房子
    ，到時可以向銀行申辦貸款，申辦下來的錢，扣掉給賣方的
    錢及一些雜七雜八的費用後，公司獲利範圍內，原告可以拿
    到3成，宇通公司拿7成，且會找仲介幫原告賣房子，而原告
    也說如果房子賣不出去，他可以自己住等語（見臺灣臺南地
    方法院檢察署〈下稱臺南地檢署〉95年度交查字第1470號卷
    〈下稱交查字卷〉第167、245頁）。核與被告黃峻澧於本院
    審理中及系爭刑事案件中陳稱：訴外人楊定寓向我介紹有房
    子要賣，他可以給我房屋總價金之10％，我透過洪子茵跟原
    告說，貸款之1成中的30％要給原告，是本件貸款所得之1成
    49萬元當中，原告可以拿到3成，由宇通公司拿得7成，宇通
    公司拿得49萬元其中之7成作為利潤，除了先扣掉給洪子茵5
    萬元，再扣掉宇通公司一些管銷支出費用，其餘的錢就用來
    幫原告繳交房貸等語（見本院卷第134頁、交查字卷第168頁
    ），就宇通公司之投資方案是向銀行貸得較房屋實際售價為
    高之款項後，將該貸得之款項扣除房屋價金及其他費用後，
    宇通公司可獲得之部分再由宇通公司與原告以7比3之比例加
    以朋分等情，所述大致相符。且原告亦自承其於95年7月及9
    月間，即收受洪子茵所交付之投資獲利15萬元，並在會算宇
    通公司之獲利441,500元，扣除其已經拿到的15萬元及宇通
    公司代繳房貸之35,000元後，再要求被告黃峻澧簽立系爭承
    諾書，將27萬元之房屋貸款給付與原告等情（見交查字卷第
    16-17頁），亦與被告黃峻澧所述原告可獲利之部分約為49
    萬元之3成數額即147,000元，而宇通公司之獲利扣除其他費
    用後，剩餘之利潤應代原告繳納系爭房貸等情亦互核一致，
    是洪子茵及被告黃峻澧上開所述應堪採信。復參以系爭不動
    產經台北國際商銀評估總時價為485萬元，原告申請系爭貸
    款時須設定最高限額抵押權590萬元等情，有台北國際商銀
    臺南分行（現為永豐商業銀行北臺南分行）95年12月28日永
    豐銀分行作業北臺南(095)字第00103號函暨所附之授權不動
    產抵押設定鑑估報告在卷可稽（見交查字卷第54、146-157
    頁），而再以系爭不動產係以370萬元賣與被告陳品祥，原
    告並申辦幾乎與系爭不動產價值相等之系爭貸款等情觀之，
    亦與洪子茵所述宇通公司可以買到比市價較低，並得以該屋
    向銀行辦理貸款，以之獲利等情相符。是原告與宇通公司間
    之投資條件應為宇通公司與原告合作，以原告之名義買入較
    市價為低之系爭不動產，再向銀行貸足相當於系爭不動產價
    值即490萬元之貸款，則原告既可獲取價值相當於485萬元房
    屋，並得藉由貸款與實際買受房屋之價差，分配予宇通公司
    之部分再獲取30％利潤，即堪認定。
  3.至原告於本院審理中陳稱：其於系爭不動產登記為其所有後
    約1個月即知悉系爭不動產售價僅370萬元，且貸款中有1筆
    108萬元不是代書所領走，我去找代書，才知道是陳志龍領
    走的云云（見本院卷第133頁），然原告於95年9月7日寄發
    予宇通公司之存證信函內容略為：本人在95年6月參與宇通
    公司法拍屋專案，宇通公司允諾為本人付半年房屋貸款，並
    未履行，應儘速處理等語；95年10月5日則與被告黃峻澧簽
    立系爭承諾書、並與被告陳品祥簽立內容為：「本人黃義雄
    茲因公事繁忙，特委託陳志龍（即被告陳品祥）全權代為處
    理購買房屋一事（屋址：台南市○區○○街225巷2之1號）
    。今已購屋完成，所以（有）程序皆已辦理妥當無誤，往後
    此房屋所有問題皆與陳志龍無關，特立此證明以為憑證。」
    （下稱系爭授權書），有該存證信函、系爭承諾書及系爭授
    權書在卷可證（見臺南地檢署95年度偵字第16895號卷第6頁
    、交查字卷第29頁、本院卷第38頁）。觀之原告上開存證信
    函及系爭承諾書之內容，均僅要求宇通公司履行代其繳納房
    貸之債務，卻未對洪子茵何以於系爭不動產出售前即給予其
    15萬元提出質疑，亦未就被告陳品祥領取108萬元之其餘款
    項，積極向被告陳品祥、黃峻澧或洪子茵追討，惟如原告主
    張其買受系爭不動產之投資條件係欲賺取轉售該屋之價差為
    真，則豈有於系爭不動產出售前，即取得該15萬元獲利，且
    從未就該筆「獲利」提出質疑之理；又就原告就宇通公司承
    諾代繳房屋貸款部分，有要求被告黃峻澧簽立系爭承諾書等
    情以觀，原告顯有以契約文字保障己身權利之意識，惟其卻
    未向洪子茵、被告陳品祥、黃峻澧積極追索損失之款項，更
    與被告陳品祥簽立系爭委託書免除被告陳品祥責任之行為，
    實與一般遭詐騙以受有財產損失後，積極追索被詐騙之財物
    或保全證據以求日後尋求法律途徑保全其權利之常情不符。
    質言之，如非原告知悉與宇通公司間之投資條件，本係藉由
    以較低之價格買受系爭不動產，並藉由向銀行貸足等同於該
    不動產全部價值之款項，而其可獲利之部分僅為宇通公司由
    其貸款高於價金之部分中獲取30％即15萬元之利益，且已領
    取其所應得之獲利，豈有於知悉被告陳品祥領取108萬元後
    ，仍僅就宇通公司所分得部分加以會算，並僅要求被告黃峻
    澧履行將宇通公司所剩餘之利潤27萬元，給付原告以繳納系
    爭不動產貸款之義務，而對於所領取15萬元之原因及數額均
    未爭執，且未向被告陳品祥、黃峻澧追討剩餘之款項，甚至
    書立對被告陳品祥有利之系爭授權書之理，是原告前開主張
    ，即非可採。
  4.況原告於本院審理中及系爭刑事案件偵查中亦陳述：我當時
    應該是擔任宇通公司之人頭，我有同意宇通公司以500多萬
    元買系爭不動產，並同意貸款490萬元，我在買之前也知道
    系爭不動產之地址，但是沒有去看房子，台北國際商銀授信
    往來申請書是我本人簽名，我貸款時向銀行說能貸到多少就
    貸多少，只是我不知道會貸3筆等語（見本院卷第133-134頁
    、交查字卷第182-183頁），則如原告本意在於賺取系爭不
    動產轉售後之價差，自應對於系爭不動產之售價、實際價值
    、地段及周遭環境錙銖必較，以確認該次投資之成本及未來
    獲利之可能，惟原告竟未先行瞭解屋況，復於辦理貸款時，
    亦未探究貸款方式、數額，實與上述一般不動產投資所欲賺
    取差價之作為，有所差異，更足認原告所主張之投資條件並
    非可採。反之，如原告與宇通公司之條件，本即係欲藉由貸
    足系爭不動產全部價值之額度，則原告向銀行表示要貸到系
    爭不動產之最高額度之行為，即屬當然之理，益徵原告與宇
    通公司之投資條件，本即欲藉由貸得較系爭不動產售價為高
    之款項以獲取利益。又原告學歷為大學畢業，於辦理系爭貸
    款時已工作10逾年等情，有原告之身分證與勞工保險投保資
    料可證（見交查自卷第105、108-109頁），堪認原告具有相
    當智識能力，於辦理貸款時自應留意己身權利義務，並對於
    各應簽署之文件具有相當之瞭解，是其稱不知道系爭貸款為
    3筆云云，亦顯與常情不符，而難採信。
  5.綜上所述，原告買受系爭不動產之投資條件既本係欲藉由向
    銀行貸得超出系爭不動產售價之款項，就宇通公司可分得部
    分之30％作為可獲得之利益，則原告對於系爭不動產售價應
    較該屋實際價值為低，其所向台北國際商銀所貸之款項除依
    投資條件係其所獲利之部分外，自應依原所約定之投資條件
    加以分配，而非其所有之事實，應知悉甚詳。而原告確已自
    宇通公司處受領15萬元，則其就108萬元之其餘部分，依其
    與宇通公司之投資條件，即非原告可獲得之利益，而此原告
    亦應於參與投資之初即已知悉。是被告陳品祥領取該筆108
    萬元後加以朋分，並由宇通公司將原告可獲利之部分交付原
    告，並未違反原告與宇通公司之投資條件，即未侵害原告之
    權利，是被告陳品祥領取該筆款項即無不法而構成對原告之
    侵權行為，亦非無法律上原因受有利益，是原告依侵權行為
    及不當得利之法律關係請求被告陳品祥應給付848,326元，
    即屬無據。
  (二)原告有無親自交付系爭存摺、印章與被告詹邵棻？詹邵棻是
    否有與原告成立委任關係？則被告詹邵棻將原告所有台北國
    際商業銀行存摺、印章交與被告陳品祥，有無違背注意義務
    而有債務不履行情事？
  1.按稱委任者，謂當事人約定，一方委託他方處理事務，他方
    允為處理之契約，民法第528條定有明文。原告主張其至台
    北國際商銀辦理貸款對保當日，首次與被告詹邵棻見面，並
    於對保後將其存摺與印章交付予被告詹邵棻，並要求被告詹
    邵棻辦妥清償及移轉登記之事宜後將印章、存摺交還原告，
    顯就系爭不動產之過戶及清償價金等事宜與被告詹邵棻成立
    委任關係等情，已為被告詹邵棻所否認，依前揭民事訴訟法
    第277條前段規定，原告自應就其有交付存摺、印章，並與
    被告詹邵棻成立委任關係等有利於己之事實負舉證責任。
  2.經查系爭買賣契約之買方為「陳志龍」、賣方為「蘇江木」
    ，仲介公司為「中信房屋」，原告僅為買方陳志龍之指定登
    記名義人，而被告詹邵棻為辦理系爭不動產移轉登記之代書
    等情，有系爭買賣契約書及附件在卷可稽（見本院卷第10-2
    1頁），復為原告與被告詹邵棻所不爭執，應堪信為真實。
    而原告為上開主張無非以洪子茵於系爭刑事案件中所稱：申
    辦貸款時有4個（宇通）公司的人陪同，但是進銀行只有原
    告及對保人等語，又被告陳品祥、黃峻澧及洪子茵亦均否認
    於填寫申貸授權書時在場，且被告詹邵棻自承辦理對保時，
    其首次見到原告等語為證，然是否於辦理對保時在場，與有
    無交付存摺及印章係屬二事，尚難僅憑被告詹邵棻有於對保
    當日在場，即認原告有交付存摺、印章與被告詹邵棻之事實
    。況印章及存摺是動支帳戶內款項之物品，自不會隨意交付
    他人保管，而被告詹邵棻並非宇通公司之人員，且當日才與
    原告初次見面，原告豈有僅因被告詹邵棻告知其欲辦理房屋
    之移轉登記等語後，即逕將存摺及印章交與被告詹邵棻之理
    ，堪認原告上開所述，顯與常情有違，而難採憑。
  3.況如被告詹邵棻並非系爭買賣契約之代書，而有辦理系爭不
    動產移轉登記及價金交付等事宜之義務，則其在與原告素不
    相識之情況下，有何於原告對保當日到銀行之必要，是被告
    詹邵棻辯稱：其係受被告陳品祥委任辦理系爭不動產之過戶
    及交付尾款，始前往陪同原告對保等語，即屬可信。至原告
    另以系爭買賣契約載明原告為登記名義人，辦理移轉登記時
    所附之土地及建物之所有權移轉契約書（下稱系爭移轉契約
    書）亦載明原告為買受人，且被告詹邵棻將原告之存摺、印
    章交還被告陳品祥時之簽收單簽收人欄載有「黃義雄陳志龍
    代」等文義，主張被告詹邵棻明知系爭不動產係應移轉登記
    為原告所有，而系爭不動產之價金亦係由原告所貸得之款項
    為清償，足認原告與被告詹邵棻間有委任關係云云，惟查，
    原告於系爭買賣契約中，即列為登記名義人，被告詹邵棻為
    系爭買賣契約之代書本應將系爭不動產登記為原告所有，並
    非因收受原告之印章及存摺始有辦理系爭不動產移轉登記與
    原告之義務，是尚難以被告詹邵棻知悉系爭不動產係要移轉
    登記與原告乙節，即為對原告有利之認定。又上開簽收單上
    之記載既係被告陳品祥所為，並非出自於被告詹邵棻之意思
    表示，自與被告詹邵棻無涉，尚無從以此認定被告詹邵棻有
    受原告委任之意思，是在原告未提出其他積極證據證明之情
    況下，其此部分之主張亦難採信。
  4.從而，原告僅以上開洪子茵及被告詹邵棻之陳述暨系爭買賣
    契約、系爭移轉契約書、簽收單等文件，作為其認與被告詹
    邵棻間存有委任關係主張之佐證，尚有未足。原告既未舉證
    證明兩造間有委任關係，則原告以被告詹邵棻有違受委任之
    注意義務而依不完全給付之法律關係請求被告詹邵棻負損害
    賠償責任，顯無理由。
  (三)原告依系爭承諾書向被告黃峻澧請求給付27萬元有無理由？
  1.按因被詐欺或被脅迫而為意思表示者，表意人得撤銷其意思
    表示。但詐欺係由第三人所為者，以相對人明知其事實或可
    得而知者為限，始得撤銷之，民法第92條第1項定有明文。
    當事人主張其意思表示係因被詐欺或脅迫而為之者，應就其
    被詐欺或被脅迫之事實，負舉證之責任（最高法院21年上字
    第2012號判例參照）。被告黃峻澧固自承系爭承諾書係其同
    意於系爭承諾書所載之時間及分期金額共付27萬元予原告，
    惟辯稱其係受原告之脅迫始簽立系爭承諾書云云，已為原告
    所否認，又被告黃峻澧亦自承：我錢有準備好要給原告，後
    來收到（原告提起詐欺告訴案件之）傳票回想協議的過程，
    才覺得我們是被脅迫的等語，顯見被告黃峻澧於簽立系爭承
    諾書時，並無被脅迫之感，且其於原告及原告夥同之友人離
    去後，如已受脅迫書立文件，衡情應報警處理以維護己身安
    全，然被告黃峻澧卻未為之，迨於96年2月5日因原告對其提
    起詐欺之刑事告訴後，始於偵查中稱遭受脅迫簽立系爭承諾
    書，其所為顯與一般常情有悖，且對該有利於己之事實又未
    舉證以實其說，自難信為真實。
  2.次按前條之撤銷，應於發見詐欺或脅迫終止後，1年內為之
    ，民法第93條前段定有明文。所謂脅迫終止，係指表意人因
    脅迫而為意思表示完成時，脅迫行為即為終止（最高法院80
    年度台上字第1270號判決參照）。依前開規定，縱認被告黃
    峻澧係受原告之脅迫始簽立系爭承諾書為真，其仍須於發見
    脅迫終止後，1年之除斥期間內撤銷其受脅迫所為簽訂系爭
    承諾書之意思表示，如逾1年除斥期間，其撤銷權即告消滅
    。惟被告黃峻澧自承：我簽完系爭承諾書後，沒有再向原告
    為任何意思表示，收到刑事詐欺的告訴就沒有履行（系爭承
    諾書債務），也沒有再跟原告討論要不要履行這筆債務的事
    情等語（見本院卷第134頁），足認被告黃峻澧迄本件訴訟
    繫屬即99年9月13日前並未有撤銷簽立系爭承諾書之意思表
    示，則被告黃峻澧之撤銷權，亦已逾1年之除斥期間而告消
    滅。再者，依前開規定，被脅迫所為之意思表示僅得撤銷，
    亦即脅迫所為之意思表示並非當然無效，是被告黃峻澧稱系
    爭承諾書應為無效，尚乏依據，要難採憑。
  3.從而，被告黃峻澧既未能舉證證明其因受脅迫而簽立系爭承
    諾書，且並未撤銷其意思表示，其所為之該意思表示並無瑕
    疵，自應受其拘束。是既被告黃峻澧承諾在系爭不動產未於
    95年11月起至97年4月止間售出之情況下，給付原告系爭不
    動產於該段期間內，每月15,000元之貸款，共27萬元，而系
    爭不動產直至97年8月22日始因拍賣而售出等情，復有系爭
    不動產之謄本在卷可證（見本院卷第65-66頁），是原告依
    系爭承諾書請求被告黃峻澧給付27萬元，自屬有據。
五、綜上所述，原告依侵權行為及不當得利法律關係請求被告陳
    品祥、依不完全給付請求被告詹邵棻給付原告848,326元及
    自起訴狀繕本送達翌日起至清償日止，按週年利率5％計算
    遲延利息，均為無理由，應予駁回。另被告黃峻澧未能證明
    系爭承諾書係為原告脅迫所書立，且亦未於除斥期間內撤銷
    該意思表示，系爭承諾書自屬有效，是原告依系爭承諾書之
    法律關係請求被告黃峻澧給付27萬元及自起訴狀繕本送達翌
    日即99年9月18日起至清償日止，按週年利率5％計算遲延利
    息，為有理由，應予准許。
六、本件原告勝訴部分為關於財產權之訴訟，所命給付之金額未
    逾50萬元之所為被告敗訴判決，應依民事訴訟法第389條第1
    項第5款規定，依職權宣告假執行，原告聲請就勝訴部分供
    擔保為假執行，即無必要。並依同法第392條第2項規定，依
    職權宣告被告黃峻澧為原告預供如主文第4項所示之擔保金
    額後，得免為假執行。原告其餘假執行之聲請，因其敗訴而
    失所附麗，應併予駁回。
七、本件判決結果已臻明確，兩造其餘之攻擊防禦方法及訴訟資
    料經本院斟酌後，核與判決結果不生影響，無一一論述之必
    要，併予敘明。
八、另按法院為終局判決時，應依職權為訴訟費用之裁判；各當
    事人一部勝訴、一部敗訴者，其訴訟費用，由法院酌量情形
    ，命兩造以比例分擔或命一造負擔，或命兩造各自負擔其支
    出之訴訟費用，民事訴訟法第87條第1項、第79條分別定有
    明文。故本院自得於本件判決時，一併確定兩造應負擔之訴
    訟費用額。本件訴訟費用額為裁判費13,771元，爰依原告一
    部勝訴一部敗訴之情形，確定兩造訴訟費用負擔額如主文第
    3項所示。
九、據上論結，原告之訴為一部有理由，一部無理由，依民事訴
    訟法385條第1項前段、第79條、第87條第1項、第389條第1
    項第5款、第392條第2項，判決如主文。
中    華    民    國   100    年    3     月    31    日
             民事第一庭    審判長法  官  高榮宏
                                 法  官  張家瑛
                                 法  官  李音儀
右為正本係照原本作成。
如對本判決上訴，須於判決送達後廿日內向本院提出上訴狀。
如委任律師提起上訴者，應一併繳納上訴審裁判費。
中    華    民    國   100    年    3     月    31    日
                                  書記官  莊淑雅